Inventaris van het archief van A. van Velsen [levensjaren 1895-1961] en enige aanverwanten, 1759-1993
Nationaal Archief, Den Haag
Collectie 602 A. van Velsen
Velsen
1759-1993
C26140
4.40 meter; 190 inventarisnummers.
Normale geschreven, getypte en gedrukte documenten, geen bijzondere handschriften.
Nationaal Archief, Den Haag
Velsen, van
Metzelaar
Velsen, Abraham van, 1895-1961 en Wilhelmina van Velsen-Metzelaar, 1902-1990
Velsen, Jaap van, 1921-1990
Wagner-van Velsen, Wilhemina Louisa, geb. 1923
Schweinichen-van Velsen, Leonarda Carla von, geb. 1926
Velsen, Robert Reinout van, geb. 1932
Lettink-van Velsen, Sophia Henrica, overl. 1939
Velsen-Hemsing, Johanna Leonarda Alida van, 1864-1957
Metzelaar, Ary
Metzelaar, Cornelis, 1873-1953
Metzelaar-Filarski, Wilhelmina Louisa, 1877-1965
Het archief van Abraham van Velsen (1895-1961) bevat naast ingekomen brieven bij hem en zijn echtgenote, stukken betreffende hun persoonlijke leven waaronder zich fotoalbums, losse foto's, identiteits- en lidmaatschapsbewijzen en kasboeken bevinden. Met betrekking tot zijn openbare leven zijn er in het archief aanwezig: aantekeningen over zijn reizen en over cultuur en politiek in brede zin, publicaties van zijn hand (over o.a. Nederlands-Indië), alsmede stukken over zijn verzetsactiviteiten gedurende de Tweede Wereldoorlog en over zijn betrokkenheid bij de naoorlogse zuivering van collaborateurs. Verder bevat het archief bescheiden over zijn vooroorlogse werkzaamheden als makelaar in Indië en als directeur van zijn administratie- en effectenkantoor. Onder de naoorlogse archivalia bevinden zich eveneens documenten betreffende zijn lidmaatschap van de gemeenteraad in 's-Gravenhage en zijn bestuursfuncties bij diverse (culturele) organisaties. Daarnaast bevat het archief onder meer (ontvangen) brieven, foto's, stukken over geboorte, schoolprestaties, huwelijk en overlijden afkomstig van zijn kinderen en de aangetrouwde familie Metzelaar.
Archiefvorming
Geschiedenis van de archiefvormer
Abraham van Velsen werd geboren te Amsterdam op 18 juli 1895 als zoon van Jacob van Velsen en Johanna Leonarda Alida Hemsing. Na het behalen van zijn einddiploma aan het Gereformeerd Gymnasium te Amsterdam ging hij theologie studeren in Utrecht, [welke studie hij niet voltooide ?].
In 1921 trouwde hij met Wilhelmina Louisa Metzelaar, de op 23 mei 1902 te Watergraafsmeer geboren dochter van Cornelis Metzelaar en Wilhelmina Louisa Filarski. Met zijn echtgenote vertrok hij daarop naar Nederlands-Indië, waar hij, met enkele onderbrekingen voor verlof in Europa, achttien jaar in Soerabaja en Semarang werkzaam was als makelaar in cultuurprodukten, effecten en assurantiën.
In Nederlands-Indië werden ook zijn kinderen geboren: Jaap in 1921, Willy in 1923, Nan in 1926 en Robert in 1932.
Kort voor het uitbreken van de Tweede Wereldoorlog keerde hij definitief naar Nederland terug, waar hij zich in Den Haag vestigde als direkteur van de N.V. Administratie- en Effectenkantoor voor Nederland en Koloniën "Adefneko". Tijdens de bezetting speelde hij een vooraanstaande rol in het verzet o.a. als voorzitter van de Plaatselijke Adviesraad van de Illegaliteit (P.A.R.I.) te Den Haag, lid van het Nationaal Comité en lid van de Grote Advies Commissie der Illegaliteit. Hij bediende zich in deze jaren van de schuilnaam "Bartels", maar wordt in de stukken ook aangeduid als "Q". Na de bevrijding was hij betrokken bij de zuivering van collaborateurs.
Zijn jarenlange verblijf in Nederlands-Indië en zijn belangstelling voor de cultuur van dat gebied droegen in november 1945 bij tot zijn benoeming als Regeringscommissaris voor de Voorlichting op het ministerie van Overzeese Gebiedsdelen en zijn latere aanstelling als hoofd van de Afdeling Cultureel Contact op datzelfde departement. In .....? ging hij als zodanig met pensioen.
In de na-oorlogse jaren was hij eveneens namens de Partij van de Arbeid lid van de gemeenteraad van Den Haag, waar hij zich hoofdzakelijk met cultuur-politiek bezig hield. Door zijn vriendschap met W.A. van Goudoever, hoofdredacteur van het te Semarang verschijnende dagblad De Locomotief, kreeg hij tevens de kans zijn journalistieke gaven te ontplooien.
Evenals in Nederlands-Indië, waar hij lid was van de Soerabajasche Kunstkring en leider van de jongerenafdeling van deze organisatie "Jeugdkunst", nam hij aan het culturele leven in de hofstad en de rest van het land aktief deel. A. van Velsen overleed op 17 december 1961 te Den Haag.
Geschiedenis van het archiefbeheer
De archivalia van A. van Velsen en zijn verwanten werden in 1995 aan het Algemeen Rijksarchief geschonken door mevrouw L.C. von Schweinichen-van Velsen te Varese (Italië).
Het archief is door schenking verworven.
Inhoud en structuur van het archief
2.21
Ordening van het archief
De orde waarin het archief werd aangetroffen was grotendeels door de schenkster aangebracht en kon bij de beschrijving in het algemeen gehandhaafd worden. Bij de inventarisatie zijn de stukken zoveel mogelijk per archiefvormer ingedeeld.
Aanwijzingen voor de gebruiker
Openbaarheidsbeperkingen
Volledig openbaar.
Materiële beperkingen
Aanvraaginstructie
Openbare archiefstukken kunnen online worden aangevraagd en gereserveerd. U kunt dit ook via de terminals in de studiezaal van het Nationaal Archief doen. Om te kunnen reserveren dient u de volgende stappen te volgen:
U maakt een profiel aan op www.gahetna.nl, en logt vervolgens in
Via de archiefinventaris (alleen de beschrijvingen met rode nummers) selecteert u het gewenste archiefstuk door op de knop 'Reserveren' te klikken
In het volgende scherm geeft u aan op welke dag u het archiefstuk wilt inzien
Indien u zich bevindt in de studiezaal en een tafelnummer heeft ontvangen kunt u dit nummer vermelden. Als u geen tafelnummer heeft kunt u tafelnummer 777 laten staan
Vervolgens bevestigt u uw reservering door deze te versturen.
Verwant materiaal
Beschikbaarheid van kopieën
Beschrijving van de series en archiefbestanddelen
- Stukken per persoon geordend, 1
  - Familie Van Velsen, 1.1
    - Abraham van Velsen (1895-1961), 1.1.1
      - Algemeen, 1.1.1.1
        - Ingekomen brieven bij hem en zijn echtgenote van familieleden en aanverwanten, geordend op afzender, met bijlagen., 1909-1981; 1-18; 14 omslagen en 4 pakken
          Zie ook inv.nrs. 104-116 en 122.
          - Van zijn moeder J.L.A. van Velsen-Hemsing, met codicillen inzake de verdeling van goederen uit haar inboedel en verdere bijlagen. 1918-1961 en z.d. 1 pak 1909, 1911, 1920, 1924-1926, 1928, 1930, 1934-1935, 1938-1941, 1943, 1946-1947, 1951, 1954, 1956 en z.d., 1
          - Van zijn verloofde en latere echtgenote W.L. Metzelaar. 1919-1959, 2-5
            - 1919-1920, 1923, 1928-1929, 2; 1 pak
            - 1934-1935, 1937, 3; 1 pak
            - 1939, 4; 1 pak
            - 1940, 1943, 1948-1949, 1951, 1953-1956, 1958-1959, 5
          - Van hun broer resp. zwager Kees Metzelaar en diens tweede echtgenote ing. C. (Corrie) de Gelder. 1921-1922, 1925-1927, 1929, 1939-1940, 1945-1951, 1957-1959, 1962 en z.d., 6; 1 pak
          - Van zijn tante Hendrica (Riek) Geertruida van Velsen-van Raalten, met akte van scheiding van haar nalatenschap, afschrift. 1926, 1928-1929, 1936, 1938, 7
          - Van zijn zuster Sophia (Fie) Henrica Coenen-van Velsen, haar echtgenoot J.L. (Louk) M. Coenen en hun kinderen Frieda, Job en Els, met portretfoto's van haar en haar echtgenoot en verdere bijlagen. 1929, 1933-1934, 1939-1940 en z.d., 8
          - Van hun zoon Jaap en diens echtgenote Ruth Broun. 1929-1981, 9-14
            - 1929, 1934-1935, 1938-1939, 9
            - 1940, 1942, 1944, 1947, 10
            - 1948, 11
            - 1949, 12
            - 1950, 13
            - 1951, 1953-1954, 1961, 1981, 14
          - Van hun dochter Wilhelmina Louise (Willy of Babe/Beeb) Wagner-van Velsen. 1935-1961, 15-16
            - 1935, 1938-1940, 15
            - 1941, 1943-1951, 1956, 1961, 16
          - Van hun dochter Leonarda Carla (Nan) von Schweinichen-van Velsen en hun kleindochter Christina von Schweinichen. 1935, 1939-1941, 1945-1950, 1954, 1956, 1961-1962 en z.d., 17
          - Van C.J. (Oma) de Gelder-Kloos. 1942-1945 en z.j., 18
        - Ingekomen brieven bij hem en zijn echtgenote van diverse afzenders, met bijlagen., 1918-1961 en z.d.; 19; 1 pak
        - Ingekomen brieven bij hem en zijn echtgenote van derden, geordend op afzender, met bijlagen., 1923-1958; 20-36; 15 omslagen en 8 stukken
          - Van Emil Polak van Deventer. 1923-1924, 1928-1929, 1940-1941, 1943, 1948, 1950, 1953, 20
          - Van W.A. van Goudoever, met foto's van diens huis "Gombel" te Semarang en verdere bijlagen. 1931, 1933-1940, 1948, 21
          - Van F. (Fred) Führhop en diens vrouw Corrie Führhop-van Kempe Valk, met foto's van dit echtpaar met hun kinderen en verdere bijlagen. 1931-1936, 1940, 1948, 1950, 22
          - Van de schilder Gerard Pieter Adolfs o.a. betreffende de verkoop van diens schilderijen. 1933-1936, 1941, 1948, 1950 en z.d., 23
            A. van Velsen trad op als gevolmachtigde in Nederlands-Indië van G.P. Adolfs tijdens diens verblijf in Nederland.
          - Van Helene Potjewijd-Hirsch en haar dochter Renée (Maus) EJrocchi, met ingekomen brief van Gertrud Hollstein en verdere bijlagen. 1936-1943, 1945-1947, 24
          - Van J.H. (Zus) Crans-van Duim. 1937-1940, 1948, 1954-1955 en z.d., 25
          - Van J.(Jan) M. en Tjits Sytsema-Terpstra. 1941-1945, 1948, 26
          - Van Th. (Theo) W.K. ter Bruggen Hugenholtz. 1942-1943, 1947 en z.d., 27
          - Van L.J. Breman en diens vrouw Lolo Breman-Brown. 1942-1943, 1947-1948, 28
          - Van ds. Maarten Ferguson en diens echtgenote F.L. Ferguson-Wolterbeek. 1943-1946, 29
          - Van A.J. (Bud) Andrée Wiltens en diens verloofde H. (Jet) A.P. Hamilton. 1943-1944, 1946, 30
          - Van ir. T.F. Risselada, A. Gudde en J.F. Glastra van Loon. 1946-1947, 31
          - Van Engelse vrienden: Margaret E. Birley-Tennant, Nancy Tennant, Lady Helen M. Wrenbury, Humphrey Waterfield, Maureen Bryan Gower, Christine Muir-Bewley, Dorothy Erskine Muir, Doreen Turner, Phyllis Neal Green, Peggy en Marguerite Waldman, Muriel Cuenod en Olive Gyl. 1946-1951 en z.d., 32
          - Van Martinus Nijhoff, diens echtgenote Georgette Hagedoorn en van Loudi en Wouter Nijhoff. 1946-1950, 1955 en z.d., 33
          - Van A. (Sander) A.M. Stols en diens vrouw M. (Greet) W. Stols-Kroesen. 1952-1953, 34; 4 stukken
          - Van ELI. (Ilse) Spalding. 1952, 1954, 1958, 35; 4 stukken
          - Van B. (Betty) Loudon-Cobh, met bijgevoegde stukken betreffende het overlijden van haar echtgenoot dr. A. Loudon. 1953 en z.d., 36
      - Persoonlijk leven, 1.1.1.2
        - Albums met foto's van hem, zijn vrouw, hun gezin en hun verwanten en kennissen., 1901-1946; 37-40; 4 delen
          - 1901-1929 en z.d., 37
          - 1929-1931 en z.d., 38
          - 1934, 1940-1942 en z.d., 39
          - Z.d. (ca. 1931-1935), 40
        - Foto's., 1912-1960 en z.d.; 41-43; 1 pak en 2 omslagen
          - Portretfoto's van hem, met groepsfoto's van hem en anderen. 1912, 1920, 1922, 1925, 1929, 1935, 1937-1938, 1956 en z.d., 41
          - Foto's van zijn gezin en andere personen, met foto's van gebouwen en landschappen. 1926-1938 en z.d., 42; 1 pak
          - Foto's genomen bij de viering van zijn 65e verjaardag, met handtekeningenlijst van aanwezigen. 1960, 43
        - Verzamelde documentatie, hoofdzakelijk betreffende culturele onderwerpen, met toeristengidsen., 1913. 1918, 1924, 1929, 1931-1932, 1935-1936, 1949, 1938-1939, 1954, 1957-1958 en z.d.; 44; 1 pak
        - Getuigschrift van het Gereformeerd Gymnasium te Amsterdam, met groepsfoto en stukken betreffende zijn studie in de theologie aan de Rijksuniversiteit te Utrecht, teksten van zijn literaire bijdragen aan de studentenpers en onderscheidingstekenen als bestuurslid van diverse studentengezelschappen., 1915-1919; 45; 1 omslag
        - Paspoorten, persoonsbewijzen, lidmaatschapsbewijzen van verschillende verenigingen, perskaart en rijbewijzen, met distributiebonnen en verdere bijlagen., 1920-1921, 1929, 1936-1939, 1941-1943, 1946-1949 en z.d.; 46; 1 pak
        - Kopieboek van brieven aan zijn schoonouders., 1921-1922; 47; 1 deel
        - Stukken betreffende zijn huwelijk met W.L. Metzelaar en inzake de viering van hun 25-jarige bruiloft en van het kerstfeest in 1947, met aantekeningen gemaakt tijdens een cursus E.H.B.O. in Nederlands-Indië., 1921, 1946-1947 en z.d.; 48; 1 pak
        - Ingekomen rekeningen en andere stukken betreffende zijn financiën., 1921, 1928-1920, 1935-1940, 1948, 1950-1951, 1953; 49; 1 pak
        - Kasboeken, met bijlagen., 1924-1961; 50-55; 5 delen
          - 1924-1926, 50
          - 1929-1936, 1956, 51
          - Kasboek van dagelijkse inkopen, bijgehouden door inlands personeel. 1934-1935, 52
            In het Maleis.
          - "Huishoudkasboek Sumatrastraat 48". 1934-1935, 1954, 53
          - 1945-1948. 1954, 54
          - 1961, 55
        - Stukken betreffende de schoolopleiding van zijn oudste zoon Jaap tijdens diens verblijf in Nederland bij het gezin Van Wulfften Palthe-Willink., 1929, 1933-1938; 56; 1 omslag
        - Overeenkomst tussen hem en de Vereeniging "Lam Yang Tjo Soe" inzake de huur door hem van een huis met erf te Soerabaja., 1935; 57; 1 stuk
          Niet ondertekend; in het Maleis.
        - Stukken betreffende de huur, het onderhoud en de aankoop van zijn woonhuis Bankastraat 111 te 's-Gravenhage., 1940-1948; 58; 1 omslag
        - Menu's van kerstdiners te zijner huize Bankastraat 111 te 's-Gravenhage, geïllustreerd met aquarellen door Chr. (Chris) N.E. de Moor, met handtekeningenlijst van de aanwezigen op het bevrijdingsfeest aldaar., 1942-1945, 1947; 59; 1 omslag
        - Rapporten van de grafologen CM. Reeser en Th. Schuringa-Schouten betreffende zijn handschrift., 1978-1979; 60; 2 stukken
        - Dagboekaantekeningen., 1941, 1945; ---
          Zie inv.nrs. 64, 81, 86 en 98.
      - Openbaar leven, 1.1.1.3
        - Aktiviteiten op journalistiek en literair gebied, 1.1.1.3.1
          - Diverse aantekeningen, hoofdzakelijk over cultuur, godsdienst, levenswijsheid, politiek, de oorlog en literaire citaten, met bijlagen., 1926, 1931. 1940-1943 en z.d.; 61; 3 delen
          - "Door en over mij geschreven", exemplaren van het dagblad De Locomotief en andere Nederlands-Indische en Nederlandse dagbladen en periodieken met artikelen van zijn hand als correspondent te Soerabaja of als bijzondere medewerker, met bijlagen., 1930-1959 en z.d.; 62-63; 2 pakken
            - 1930-1935 en z.d., 62
            - 1936, 1939-1940, 1954-1955, 1959 en z.d., 63
          - Dagboekaantekeningen van zijn reis van Nederlands-Indië naar China, met cultuurfilosofische bespiegelingen en literaire citaten., 1937; 64; 1 deel
          - Aantekeningen gemaakt tijdens een reis door Duitsland en de Vogezen en gedurende een verblijf te Wenen, met bijlagen., 1938; 65; 1 omslag
          - Publicaties van zijn hand, met bijlagen., 1936-1955; 66-78; 8 stukken, 6 omslagen, 2 pakken en 2 katernen
            - Artikel van zijn hand over de Peruviaanse suikerindustrie, met ingekomen brieven van H.C. Zentgraaff. 1936-1937 en z.d., 66; 5 stukken
            - Beschouwing over de moderne Nederlandse literatuur. 1939, 67; 1 stuk
            - Stukken betreffende zijn bijdrage aan de bundel Nederland's Wil en Werk. 1940-1942, 68; 1 omslag
            - Jaren wentelen in Indië, geschreven onder het pseudoniem Andries Voortland, gedrukt, met stukken betreffende de totstandkoming van dit boek, recenties en verdere bijlagen. 1939-1943, 69; 1 pak
            - En nu.....Indië, geschreven onder het pseudoniem Andries Voortland met W.G.N. de Keizer, gedrukt, met recencies en een ingekomen brief van dr. E.H.P. Baudet. 1942, 1944, 70; 1 omslag
            - Indisch getij, Hollandsche bakens, geschreven onder het pseudoniem Andries Voortland, met W.G.N. de Keizer, gedrukt, met recenties. 1944, 71
            - Stukken betreffende een door hem te verzorgen uitgave van het reisjournaal van Abel Tasman. 1944, 72; 1 omslag
              Opdracht teruggeven.
            - Manuscript van een, waarschijnlijk onuitgegeven, roman van zijn hand, getypt. z.d. (ca. 1945), 73; 1 pak
            - "Eenige opmerkingen over de cultureele verhouding Indonesië - Nederland", overdruk van een artikel van zijn hand in De Gids. 1947, 74; 1 katern
            - Tekst van de door hem gehouden lezing voor de Volksuniversiteit "Maurits Sabbe" te Antwerpen over de culturele betrekkingen tussen Nederland en Indonesië, later gepubliceerd onder de titel Feest der Cultuur, vraag en aanbod in de culturele verhouding Oost-West, met bijbehorende briefwisseling. 1947-1948, 75; 1 omslag
            - De culturele ontmoeting van West en Oost, tekst van een door hem uitgesproken voordracht op de jaarvergadering van de Stichting Grafisch Exportcentrum, gedrukt. 1950, 76; 1 katern
            - Teksten van door hem onder het pseudoniem Ben Trovato geschreven cursiefjes getiteld "Haagse Hoppen", met aantekeningen betreffende zijn gesprekken met W.G.N. de Keizer, hoofdredacteur van Elseviers Weekblad, inzake de uitgave van deze rubriek en verdere bijlagen. 1954-1955, 77; 1 omslag
            - Tekst van een waarschijnlijk door hem geschreven toneelstuk over het leven van militairen in een loopgraaf, met vertaling door hem onder het pseudoniem Andries Voortland, van het toneelstuk A lady mislaid door Kenneth Horne, z.d., 78; 2 stukken
          - Teksten en aantekeningen van door hem gehouden voordrachten en geschreven artikelen, met bijbehorende briefwisseling en verdere bijlagen., 1941-1944; 79; 1 pak
          - Dagboekaantekeningen gemaakt tijdens reizen naar Parijs en Italië o.a. ten behoeve van enkele door hem geschreven artikelen in het dagblad Het Vrije Volk, met bijlagen., 1948-1950, 1955 en z.d.; 81; 1 omslag
          - Teksten van essays van de hand van Raden Mas Noto Soeroto, met stukken betreffende zijn pogingen deze onder de titel Facetten der Javaanse Cultuur in Nederland te laten uitgeven en tekst van een door hem gehouden radiocauserie over deze auteur., 1949, 1951, 1955 en z.d.; 82; 1 omslag
          - Aantekeningen gemaakt tijdens een reis naar Buenos Aires aan boord van het motorschip "Algenib", bedoeld voor publicatie in het weekblad Elsevier, met bijlage., 1958; 83; 1 deel en 1 stuk
        - Aktiviteiten in het Verzet tijdens de Tweede Wereldoorlog, 1.1.1.3.2
          - Verzamelde documentatie over het Nationaal-Socialisme en inzake Nederland en de Tweede Wereldoorlog., 1938, 1940-1942, 1944-1946, 1948; 84; 1 pak
          - Ingekomen brieven, illegale berichten en rapporten, met bijlagen., 1940-1945 en z.d.; 85; 1 omslag
          - Niet gespecificeerd, 85A
            Openbaarheid beperkt tot 1 januari 2099
            niet opvraagbaar.
          - Dagboekaantekeningen, hoofdzakelijk betreffende de politieke situatie, het verloop van de oorlog en de bevrijding, met bijlagen., 1941, 1945; 86; 3 delen
          - Stukken ontvangen en opgemaakt als mede-oprichter en voorzitter van de Stichting "1940-1945"., 1944-1945; 87; 1 omslag
          - Verslag van zijn gesprek met H.M. Koningin Wilhelmina over het Nationaal Comité en inzake de eerste tot herstel van het wettig gezag te treffen maatregelen, met bijbehorende briefwisseling met de Directeur van het Kabinet der Koningin en verslag van een gesprek van de Koningin met R. von Nordheim., 1945; 88; 1 omslag
          - Aantekeningen, ontwerpen en fragmenten van publicaties over de historische, economische en staatkundige ontwikkeling van Nederlands-Indië, manuscript en getypt., Z.d. (ca. 1945); 80; 1 omslag
          - Stukken betreffende zijn bemoeienis met de opsporing van politieke delinquenten, de zuivering na de bevrijding en de wederopbouw van de samenleving., 1945-1947, 1949; 89; 1 omslag
          - Niet gespecificeerd, 89A
          - "Eereraad Van Velsen", stukken betreffende zijn zuivering door een, door de minister van Overzeesche Gebiedsdelen ingestelde, ereraad van tegen hem ingebrachte verdachtmakingen over zijn rol in het verzet tijdens de Tweede Wereldoorlog., 1946; 90; 1 omslag
          - Verslagen van door hem gevoerde gesprekken met functionarissen van het Rijksinstituut voor Oorlogsdocumentatie inzake zijn verzetsaktiviteiten, met begeleidende brief., 1947; 91; 1 omslag
        - Overige aktiviteiten, 1.1.1.3.3
          - Stukken betreffende zijn werkzaamheden als makelaar in Nederlands-Indië en als directeur van de N.V. Administratie- en Effectenkantoor voor Nederland en Koloniën "Adefneko" te 's-Gravenhage., 1921-1923. 1925, 1930, 1939-1942, 1945; 92; 1 omslag
          - Aantekeningen in zijn hand en verzamelde documentatie betreffende de toestand van de suikerindustrie in Nederlands-Indië., 1929-1936 en z.d.; 93; 1 omslag
          - Stukken betreffende een voordracht van prof. Jacob Hessing tijdens één van de besloten discussiebijeenkomsten te zijner huize en inzake de deelname van vrouwen aan deze vergaderingen., 1941, 1943; 94; 1 omslag
          - Akte van volmacht aan hem verleend door mr. C.D.A. baron van Lynden, met bijlagen., 1942; 95; 3 stukken
          - Stukken betreffende zijn werkzaamheden als Regeringscommissaris voor de Voorlichting en ambtenaar belast met culturele zaken op het ministerie van Overzeese Gebiedsdelen., 1945-1951, 1953; 96; 1 omslag
          - Stukken betreffende zijn lidmaatschap van de gemeenteraad van 's-Gravenhage en inzake zijn bemoeienis met diverse culturele aktiviteiten in die gemeente., 1945-1947, 1949-1955, 1957-1958, 1961 en z.d.; 97; 1 omslag
          - Stukken ontvangen en opgemaakt als lid van het bestuur van de Nationale Inspanning Welzijnsverzorging Indië (N.I.W.I.N.), met dagboekaantekeningen, verslag en verdere stukken van zijn, in opdracht van deze organisatie in 1948 gemaakte, reis naar Indonesië, welke tevens diende ter bevordering van de culturele banden met dat gebied., 1946, 1948-1951; 98; 1 omslag
          - Stukken betreffende het door hem, onder auspiciën van het Haags Cultureel Centrum, gevoerde openbare debat met mr. H. van Riel over "Kunst en schatkist in crisistijd", met bijlagen., 1950-1951; 99; 1 omslag
          - Stukken ontvangen en opgemaakt als lid van het Dagelijks Bestuur van de Stichting "Nederlandsch Impresariaat"., 1950-1951; 100; 1 omslag
          - Stukken betreffende zijn plan tot oprichting van de "N.V. Maatschappij tot Financiering van Industriegebouwen en -Uitrusting "FIGU""., 1953-1954; 101; 1 omslag
    - Wilhelmina Louisa van Velsen-Metzelaar (1902-1990), 1.1.2
      Echtgenote van A. van Velsen.
      - Poëzie-album., 1910-1911; 102; 1 deeltje
      - Portretfoto's van haar en groepsfoto's van haar met anderen., 1912. 1917, 1919-1923, 1925, 1933-1935, 1939-1940, 1947, 1951 en z.d.; 103; 1 omslag
      - Ingekomen brieven., 1916-1978; 104-123; 14 pakken en 6 omslagen
        Zie ook inv.nrs. 1 en 6-36.
        - Bij haar en haar echtgenoot van haar zuster en zwager G. (Georgine of George) J. Kooiman-Metzelaar en W. (Wim) F.K. Kooiman en hun kinderen, met bijlagen. 1916, 1921-1929, 1931, 1936, 1937-1938. 1949, 1951-1952, 104
        - Bij haar en haar echtgenoot van haar ouders C. Metzelaar en W.L. Metzelaar-Filarski, met bijlagen. 1916-1953, 105-116
          - 1916, 1919-1921, 105
          - 1922, 106
          - 1923, 107
          - 1924, 108
          - 1925, 109; 1 omslag
          - 1926-1927, 110; 1 omslag
          - 1928-1929, 111; 1 omslag
          - 1930, 112
          - 1931, 113
          - 1932-1933, 114
          - 1934-1943, 115
          - 1944-1953, 116
        - Van haar verloofde en latere echtgenoot A. van Velsen, met bijlagen. 1919-1948 en z.d., 117-121
          - 1919-1921, 1923, 1925-1927, 117; 1 omslag
          - 1928, 118
          - 1929-1936, 119
          - 1937-1938, 120
          - 1939-1941, 1943, 1945, 1948 en z.d., 121